【裁判字號】    92,交訴,32
【裁判日期】    920829
【裁判案由】    過失致死
【裁判全文】
臺灣嘉義地方法院刑事判決                          九十二年度交訴字第三二號
    公  訴  人  臺灣嘉義地方法院檢察署檢察官
    被      告  乙○○
    選任辯護人  嚴庚辰律師
右列被告因過失致死案件，經檢察官提起公訴（九十二年度偵字第三八○七號），本
院判決如左︰
    主  文
乙○○服用酒類不能安全駕駛動力交通工具而駕駛，處有期徒刑陸月；又過失致人於
死，處有期徒刑壹年；又駕駛動力交通工具肇事，致人死亡而逃逸，處有期徒刑捌月
；應執行有期徒刑貳年。
    事  實
一、乙○○於民國九十二年五月二十三日二十四時許，在臺中縣潭子鄉○○路○段三
    二七號上大汽車商行飲酒後，已不能安全駕駛動力交通工具，竟仍駕駛車牌號碼
    Ｂ３─九八八二號自小客車，自上開處所駛回嘉義市。於九十二年五月二十四日
    三時十五分許，沿嘉義市○○路由東向西行駛，途經該路六九號對面處，本應注
    意車前狀況並隨時採取必要之安全措施，且在市區道路行車速度，時速不得超過
    五○公里（起訴書誤載四○公里），而依當時情形，天候晴、夜間有照明、路面
    無缺陷或障礙物、視距良好，非有不能注意之情形，竟疏未注意，貿然以時速八
    十公里以上速度急馳，致從後追撞由江禹輝所乘騎車牌ＵＬＳ─九一一號而沿該
    路由東向西行駛之輕機車，造成江禹輝受有胸部骨折併內出血、頭部外傷併顱腦
    損傷等傷害。詎乙○○駕駛動力交通工具肇事，致人受傷後，竟不為必要之救護
    措施，旋即駕車逃逸，造成江禹輝送醫後不治死亡。乙○○於逃逸後返回嘉義市
    ○區○○路五二一巷九號住處後，未被發覺犯罪前，即於同日五、六時許，向任
    職於嘉義市警察局第二分局北興派出所警員之鄰居丁○○自首，並於該日八時五
    十分許，前往同分局南門派出所製作筆錄，依法接受裁判。其並於同日八時五十
    一分許，在嘉義市警察局第二分局南門派出所為警實施酒測，測得吐氣中所含酒
    精成份達每公升○．五五毫克。
二、案經江禹輝之妻丙○○訴由嘉義市警察局第二分局報由臺灣嘉義地方法院檢察署
    檢察官偵查起訴。
    理  由
一、訊據被告乙○○就於九十二年五月二十三日二十四時許，在臺中縣潭子鄉○○路
    ○段三二七號上大汽車商行飲酒後，駕駛車牌號碼Ｂ３─九八八二號自小客車，
    自上開處所駛回嘉義。於九十二年五月二十四日三時十五分許，在嘉義市○○路
    六九號對面處，以時速八十公里以上速度，從後追撞由江禹輝所乘騎車牌ＵＬＳ
    ─九一一號輕機車，造成江禹輝受傷後，即駕車逃逸。其於同日八時五十分許，
    為警測得吐氣中所含酒精成份達每公升○．五五毫克之事實坦承不諱。核與告訴
    人丙○○於警訊、偵查中指訴之情節相符，復有道路交通事故調查報告表（一）
    、（二）及事故現場圖、現場照片等附卷可稽。另本件車禍被害人江禹輝因此受
    有胸部骨折併內出血、頭部外傷併顱腦損傷等傷害，送醫後不治死亡之情，有財
    團法人天主教聖馬爾定醫院診斷證明書附卷可參亦經臺灣嘉義地方法院檢察署檢
    察官督同檢驗員相驗屬實，製有勘驗筆錄、相驗屍體證明書、驗斷書、照片在卷
    可憑（詳相驗卷第九頁、第二十三頁、第三二－一頁至三十七頁、第四十四頁）
    。
二、按汽車駕駛人飲酒後其吐氣所含酒精成分超過每公升○．二五毫克以上者，不得
    駕車，道路交通安全規則第一百十四條第二款定有明文。查被告肇事後，於九十
    二五月二十四日八時五十一分許，其吐氣中酒精濃度測定值達每毫升○．五五毫
    克，有測試單一紙附於警卷可稽（詳相驗卷第十頁）。按血液酒精濃度為呼氣酒
    精濃度之二千一百倍至二千三百倍，而殘留人體內血液酒精濃度之消減速率，係
    每小時減少每百毫升一五至二○毫克，此有國立臺灣大學醫學院八十五年九月二
    十五日（八五）醫秘字第二○八二號函影本一份附卷可稽。被告於飲酒後（九十
    二年五月二十三日二十四時許）經八小時又五十分鐘期間，經檢測所得之吐氣中
    所含酒精濃度為每公升○．五五毫克，依較有利於要被告之二千一百倍計算，換
    算為血液中所含酒精濃度約為每百毫升一一五．五毫克，再依上開血液酒精濃度
    消減率較緩和之每小時減少每百毫升一五毫克之比率回溯推算至被告飲酒後駕駛
    時之血液中酒精濃度，約為每百毫升二四八毫克（八小時又五十一分鐘，為求整
    數，將尾數一分鐘去掉，１５×（８﹢５＼６）﹢１１５．５＝２４８），依前
    開二千一百倍至二千三百倍之比例換算，被告於離開嘉義縣布袋鎮菜市場駕駛自
    小客車時，呼氣中所含酒精濃度數值為每公升一○七．八至一一八．一毫克，四
    捨五入），又依前開國立臺灣大學醫學院函附「血液中酒精濃度與認知行為功能
    的關係」表所示，血液中酒精濃度每百毫升二○○毫克至每百毫升三○○毫克，
    會導致眼球震顫；說話不清；失憶。準此，被告血液酒精濃度達每百毫升二四八
    毫克足以導致眼球震顫；說話不清；失憶，足證被告當時已不能安全駕駛動力交
    通工具。
三、再按汽車行駛時，駕駛人應注意車前狀況，並隨時採取必要之安全措施；又行車
    速度，依標誌或標線之規定，無標誌或標線者，在市區道路，時速不得超過五○
    公里，道路交通安全規則第九十四條第三項、第九十三條第一項第一款分別定有
    明文。被告自陳領有駕駛執照，自應注意上揭規定。而依前揭道路交通事故調查
    報告表及現場照片所示，其肇事當時天候晴、夜間有照明、路面無缺陷或障礙物
    、視距良好，並無不能注意之情形，竟疏未注意，貿然以時速八十公里以上速度
    急馳，致從後追撞由江禹輝所乘騎車牌ＵＬＳ─九一一號輕機車，造成江禹輝受
    有胸部骨折併內出血、頭部外傷併顱腦損傷等傷害送醫後不治死亡，其有過失致
    明。又本件經送臺灣省嘉雲區行車事故鑑定委員會鑑定，亦認：「一、乙○○夜
    間服用酒類超過法定標準值駕駛自小客車，嚴重超速行駛，由後追撞前車，為肇
    事原因。二、江禹輝：無肇事因素」，有該會九十二年八月五日嘉鑑字第九二○
    八七二號鑑定意見書可參。而被害人江禹輝因本件車禍死亡之事實已如前述，被
    告之過失與江禹輝之死亡有因果關係。綜上，本件事證明確，被告犯行堪以認定
    。
四、核被告所為，係犯刑法第一百八十五條之三飲用酒類致不能安全駕駛動力交通工
    具而駕駛罪、第二百七十六條第一項之過失致人於死罪及第一百八十五條之四肇
    事致人死亡後逃逸罪。被告所犯上開三罪，犯意個別，行為互殊，應分論併罰。
    被告係汽車駕駛人，酒醉駕車因而致人受傷，依法應負刑事責任，是就其過失致
    死部分，應依道路交通管理處罰條例第八十六條第一項之規定，加重其刑。查被
    告於肇事後，於九十二年五月二十四日五、六時許，向職任嘉義市警察局第二分
    局北興派出所警員之鄰居丁○○陳述肇事經過，並陳稱會對本件事故負責等語，
    而證人丁○○以電先向嘉義市警察局交通隊警員甲○○詢問，並告訴被告須前往
    第二分局南門派出所自首之情，業據證人丁○○、甲○○於審理中證述明確（詳
    本院九十二年七月二日訊問筆錄），並有中華電信股份有限公司臺南區電信分公
    司嘉義營運處九十二八月五日嘉服二查字第九二○八○五一號函附通聯紀錄單附
於本審卷可參，爰就被告過失致人於死及肇事致人死亡後逃逸罪部分，依刑法第
    六十二條規定，減輕其刑，並就過失致死部分，依刑法第七十一條第一項規定，
    先加後減。爰審酌被告雖事後自首，並與告訴人丙○○達成和解，犯後態度尚佳
    。惟其於飲酒後，血液中所含酒精濃度高約每百毫升二四八毫克之情況下，竟駕
    駛自小客車自臺中縣行經國道三號高速公路返回嘉義市（詳本院九十二年六月二
    十五日訊問筆錄），毫無顧及其他用路人生命、財產之安全。且於市區道路，復
    超速行駛，致撞擊前方江禹輝駕駛之輕機車，致江禹輝死亡，過失程度至為嚴重
    。又於肇事後，未點江禹輝施予救護，復行逃逸，顯見其欠缺責任心等一切情狀
    ，量處如主文所示之刑，並定其應執行刑。
據上論斷，應依刑事訴訟法第第二百九十九條第一項前段，刑法第一百八十五條之三
、第二百七十六條第一項、第一百八十五條之四第五十一條第五款、第六十二條，道
路交通管理處罰條例第八十六條第一項，罰金罰鍰提高標準條例第一條前段，判決如
主文。
本案經檢察官陳鈴香到庭執行職務。
中      華      民      國    九十二    年      八      月    二十九    日
          臺灣嘉義地方法院交通法庭
                                          法  官  張  育  彰
右正本證明與原本無異。
如不服本判決，應於判決送達後十日內向本院提出上訴狀( 應附繕本 )。告訴人或被
害人如對於本判決不服者，應具備理由請求檢察官上訴，其上訴期間之計算係以檢察
官收受判決正本之日期為準。
中      華      民      國    九十二    年      八      月    二十九    日
                                          書記官  林  秀  敏
附錄法條：
中華民國刑法第一百八十五條之三
服用毒品、麻醉藥品、酒類或其他相類之物，不能安全駕駛動力交通工具而駕駛者，
處一年以下有期徒刑、拘役或三萬元以下罰金。
中華民國刑法第二百七十六條
因過失致人於死者，處二年以下有期徒刑、拘役或二千元以下罰金。
從事業務之人，因業務上之過失犯前項之罪者，處五年以下有期徒刑或拘役，得併科
三千元以下罰金。
中華民國刑法第一百八十五條之四
駕駛動力交通工具肇事，致人死傷而逃逸者，處六月以上五年以下有期徒刑。


司法院資訊處製作；財團法人民間司法改革基金會備份。
